【裁判字號】    92,交上易,89
【裁判日期】    920827
【裁判案由】    過失傷害
【裁判全文】
臺灣高等法院刑事判決                            九十二年度交上易字第八九號
    上  訴  人  臺灣桃園地方法院檢察署檢察官
    被      告  乙○○
右上訴人因被告過失傷害案件，不服臺灣桃園地方法院九十一年度交易字第五八八號
，中華民國九十一年十二月二十四日第一審判決（起訴案號：臺灣桃園地方法院檢察
署九十一年度偵字第一五四五五號）提起上訴，本院判決如左：
    主  文
上訴駁回。
    理  由
一、公訴意旨略以：被告乙○○於民國八十九年一月二十九日十九時許，在桃園縣大
    園鄉與朋友飲酒，量達不能安全駕駛動力交通工具之地步，竟仍自行駕駛車牌號
    碼Ｖ四─五三八九號自用小客車，沿桃園縣大園鄉○○路，由大園往桃園方向行
    駛，於同日二十一時四十分許，途經桃園縣大園鄉○○路二段六三二號前之行人
    穿越道時，本應注意車前狀況，隨時採取必要之安全措施，且飲酒後吐氣所含酒
    精成份超過每公升零點二五毫克以上者不得駕車，且應注意汽車行經行人穿越道
    前，應減速慢行，遇有行人穿越時，應暫停讓行人先行通過，而依當情況，並無
    不能注意情事，竟疏未注意，於酒後不勝酒力時，貿然駕駛上述自小客車，並未
    注意車前狀況，且於行經行人穿越道時，不僅未減速慢行，暫停禮讓正行走於該
    行人穿越道上之行人康振倉、黃慧通過，反自右側將渠等直撞倒地，致黃慧
    因而受有右內外踝骨折合併關節脫位等傷害（業已於臺灣桃園地方法院八十九年
    交易字第四二一號案件審理中撤回告訴，嗣經該院於九十年一月五日為不受理判
    決確定），而康振倉因而受有右腿脛骨開放骨折、右股骨骨折併軟組織缺損、右
    膝及小腿擦裂傷併皮膚缺損、右恥骨骨折、顏面裂傷、尿道斷裂、呼吸窘迫致併
    發缺氧性腦病變等傷害，心神喪失，意識昏迷，呈植物人狀態，不能處理自己事
    務，目前只能靠長期照護及預防感染維持基本生命功能，案經檢察官依聲請指定
    代行告訴人即被害人之兄吳漢雍提出告訴。因認被告乙○○涉有刑法第二百八十
    四條第一項後段之過失致重傷罪嫌等語。
二、按刑法第二百八十四條第一項後段之過失傷害人致重傷罪，依同法第二百八十七
    條前段規定，須告訴乃論；而告訴或請求乃論之罪，未經告訴、請求或其告訴、
    請求經撤回或已逾告訴期間者，應諭知不受理之判決，刑事訴訟法第三百零三條
    第三款定有明文。又告訴乃論之罪，檢察官得指定代行告訴人者，以無得為告訴
    之人或得為告訴之人不能行使告訴權者為限，此觀刑事訴訟法第二百三十六條第
    一項之規定甚明（參閱最高法院八十三年度台非字第八十九號刑事判決），再被
    害人之法定代理人得獨立告訴，刑事訴訟法第二百三十三條第一項亦定有明文。
三、經查，本件被害人康振倉係成年人（五十四年二月十五日生），且於八十五年間
    離婚而現無配偶，因如前所述之車禍，致缺氧性腦病變，心神喪失，意識昏迷，
    呈植物人狀態，而不具意思能力，自不能行使其告訴權，有康振倉
    及臺灣桃園地方法院八十九年度交易字第四二一號刑事判決在卷可稽，並經本院
    核閱上開案件卷宗資料無誤；然本件被害人康振倉因缺氧性大腦病變致成植物人
    狀態，昏迷不知人事，無法處理自己事務，於八十九年十月二十七日，經台灣高
    雄地方法院宣告為禁治產人，同時指定康振倉之父吳康讚、母甲○○為其監護人
    （即法定代理人），有台灣高雄地方法院八十九年禁字第一二八號裁定附卷可稽
    ，顯見被害人康振倉雖因昏迷而不能行使告訴權，然本件尚有其父吳康讚、其母
    甲○○得為獨立告訴之人，揆諸上述規定，自無由檢察官指定代行告訴人之餘地
    ，檢察官於九十一年九月三日誤予指定康振倉之兄吳漢雍為代行告訴人，既非適
    法，從而，吳漢雍之代行告訴，亦非合法，而遍查全卷，被害人康振倉之法定代
    理人吳康讚、甲○○復未提出告訴，是以本案未有合法之告訴，原審因按首揭規
    定，諭知被告乙○○不受理之判決，於法並無違誤。檢察官循被害人之法定代理
    人請求上訴，上訴意旨謂，甲○○於九十一年八月十六日，業與吳漢雍共同具名
    告訴，故其告訴權應已行使云云，惟查甲○○與吳漢雍係聲請指定吳漢雍為代行
    告訴人，非行使告訴權，況甲○○亦於本院自承其因年老不便，故由吳漢雍代行
    告訴（見本院九十二年五月二十三日訊問筆錄），從而檢察官指摘原判決不當，
    為無理由，應予駁回，並不經言詞辯論為之。
據上論斷，應依刑事訴訟法第三百六十八條、第三百七十二條，判決如主文。
中      華      民      國    九十二    年      八      月    二十七    日
                              臺灣高等法院交通法庭
                                  審判長法  官  陳  祐  治
                                        法  官  王  炳  梁
                                        法  官  楊  炳  禎
右正本證明與原本無異。
不得上訴。
                                        書記官  廖  素  花
中      華      民      國    九十二    年      九      月      一      日


司法院資訊處製作；財團法人民間司法改革基金會備份。
